【裁判字號】    99,交聲,858
【裁判日期】    990830
【裁判案由】    聲明異議
【裁判全文】
臺灣臺南地方法院交通事件裁定         99年度交聲字第858號
原處分機關  交通部公路總局嘉義區監理所臺南監理站
異  議  人
即受處分人  甲○○
上列受處分人因違反道路交通管理處罰條例案件，對於交通部公
路總局嘉義區監理所臺南監理站民國99年6月10日所為之裁決處
分（處分案號：嘉監南字第裁74-KAK068507號），聲明異議，本
院裁定如下：
      主  文
原處分撤銷。
甲○○不罰。
      理  由
一、原處分意旨略以：異議人甲○○其所有車牌號碼666-HDV號
    重型機車（下稱系爭車輛），於民國99年3月31日23時12分
    許，經人駕駛行經雲林縣斗六市○○路路段處有機車未戴安
    全帽之違規，經雲林縣警察局交通警察隊（下稱舉發機關）
    警員施以攔檢而不服取締逃逸，舉發機關員警遂以「機器腳
    踏車駕駛人未依規定戴安全帽」及「汽車駕駛人，駕駛汽車
    有違反本條例之行為，經交通勤務警察或依法令執行交通稽
    查任務人員制止時，不聽制止或拒絕停車接受稽查而逃逸者
    」為由予以製單舉發機車所有人即異議人。嗣原處分機關即
    交通部公路總局嘉義區監理所臺南監理站以其違規事證明確
    ，依違反道路交通管理處罰條例（下稱處罰條例）第31條第
    6項、第60條第1項及第63條第1項第1款之規定予以製單舉發
    及違反道路交通管理事件統一裁罰基準表之規定，分別裁處
    異議人罰鍰新臺幣（下同）3,500元，並加計違規點數1點等
    語。
二、聲明異議意旨略以：其未曾於上揭時點到過雲林，遑論有未
    帶安全帽且不服攔檢而逃逸之理，舉發機關員警所出示之照
    片未能清楚辨識車牌，且該車殼顏色與異議人全車暗紅者不
    同，舉發機關員警未提出具體事證，異議人自難甘服，為此
    聲明異議，請求撤銷原處分。
三、按「機器腳踏車駕駛人未依規定戴安全帽者，處駕駛人500
    元罰鍰」、「汽車駕駛人，駕駛汽車有違反本條例之行為，
    經交通勤務警察或依法令執行交通稽查任務人員制止時，不
    聽制止或拒絕停車接受稽查而逃逸者，除按各該條規定處罰
    外，處新臺幣3,000元以上6,000元以下罰鍰」、「汽車駕駛
    人有第60條第1項者，除依原條款處罰鍰外，並予記違規點
    數1點」，道路交通管理處罰條例第31條第6項、第60條第1
    項、第63條第1項第1款分別定有明文。復按「犯罪事實應依
    證據認定之，無證據不得認定犯罪事實」；又「不能證明被
    告犯罪或其行為不罰者，應諭知無罪之判決」，有刑事訴訟
    法第154條第2項、第301條第1項明文。準此，認定不利於被
    告之事實，須依積極證據，苟積極證據不足為不利於被告事
    實之認定時，即應為有利於被告之認定，更不必有何有利之
    證據；且事實之認定，應憑證據，如未能發現相當證據，或
    證據不足以證明，自不能以推測或擬制之方法，以為裁判基
    礎；而認定犯罪事實所憑證據，雖不以直接證據為限，間接
    證據亦包括在內；然而無論直接或間接證據，其為訴訟上之
    證明，須於通常一般之人均不致有所懷疑，而得確信其為真
    實之程度者，始得據為有罪之認定，若其關於被告是否犯罪
    之證明未能達此程度，而有合理性懷疑之存在時，事實審法
    院復已就其心證上理由予以闡述，敘明其如何無從為有罪之
    確信，因而為無罪之判決，尚不得任意指為違法，最高法院
    分別著有30年上字第816號、40年台上字第86號、76年台上
    字第4986號等判例可資參照。而依道路交通管理處罰條例第
    89條規定，法院受理有關交通事件，準用刑事訴訟法之規定
    ，前開規定及判例意旨自得適用於本件聲明異議案件。
四、本院審酌：
  (一)舉發機關以上揭事由舉發異議人，原處分機關據此裁處異議
    人3,500元罰鍰之事實，固有原處分機關嘉監南字第裁74-KA
    K068507號裁決書及舉發機關雲警交字第KAK068507號舉發通
    知單併附違規採證錄影光碟1片及翻拍照片1幀在卷可佐。
  (二)惟查，經勘驗舉發機關提出之違規採證錄影光碟內容，可見
    紅色車殼下擺為白色葉子板的機車由一未帶安全帽之男性駕
    駛，經舉發機關員警鳴放警笛欲施以攔停時，該駕駛人即加
    速左轉後右轉往警察巡邏用汽車無法進入之道路逃竄，過程
    中同巡邏車之3名員警均陳稱該車之車牌號碼為666-HDV號，
    此有上揭光碟及翻拍照片在卷可稽（本院卷第18、19頁）。
    經比對異議人提出之系爭機車照片，該機車確為暗紅色車殼
    ，下擺為黑色葉子板之機車，兩車自非相類；且原處分機關
    乃以道路交通管理處罰條例第31條第6項、第60條第1項處罰
    異議人，惟此2項違規均係處罰汽車駕駛人，就上揭採證影
    片中清晰可徵違規之機車駕駛人乃男性，故可明確認定異議
    人並非本件違規之直接駕駛人。準此，違規採證影片所攝之
    機車與異議人所有之系爭機車不同，另異議人亦非違規之駕
    駛人，原處分機關貿然以異議人於前述時、地，有「機器腳
    踏車駕駛人未依規定戴安全帽」及「駕駛汽車有違反本條例
    之行為，經交通勤務警察或依法令執行交通稽查任務人員制
    止時，不聽制止或拒絕停車接受稽查而逃逸者」裁罰異議人
    ，於法即有未合。故應由本院裁定將原處分撤銷，並另為異
    議人不罰之諭知，以資適法。
五、據上論斷，應依道路交通管理處罰條例第87條第2 項、道路
    交通案件處理辦法第20條，裁定如主文。
中    華    民    國    99    年    8     月    30    日
                  交通法庭   法  官  廖建彥
以上正本證明與原本無異。
如不服本裁定應於送達後5日內向本院提出抗告狀（應附繕本）
。
                             書記官  吳揆滿
中    華    民    國    99    年    8     月    30    日

司法院資訊處製作；財團法人民間司法改革基金會備份。
